【裁判字號】    90,上易,1692
【裁判日期】    900815
【裁判案由】    家庭暴力防治法等
【裁判全文】
臺灣高等法院高雄分院刑事判決                    九十年度上易字第一六九二號
    上訴人即被告  甲○○
    選任辯護人  陳清朗
右上訴人因違反家庭暴力防治法等案件，不服臺灣高雄地方法院九十年度易字第二七
八一號中華民國九十年八月十五日第一審判決（起訴案號：臺灣高雄地方法院檢察署
九十年度偵字第一二三四號），提起上訴，本院判決如左：
      主  文
上訴駁回。
      事  實
一、甲○○與乙○○係夫妻關係，二人間具有家庭暴力防治法第三條第一款所定之家
    庭成員關係。甲○○並經台灣高雄地方法院於民國八十九年七月十四日以八十九
    年家護字第五二五號民事通常保護令，令其不得對乙○○實施身體或精神上不法
    侵害之行為，保護令之有效期間為一年。甲○○明知法院已核發上開民事通常保
    護令，竟仍於八十九年十一月二十七日中午十二時許，在高雄縣大社鄉○○路一
    二○巷十八號前，因乙○○懷疑甲○○有外遇而在該處找女人，故前去查看，因
    而遭甲○○責，二人乃發生口角爭執，甲○○心生憤怒竟基於違反保護令及傷
    害之犯意，持掃把毆打乙○○之背部數下，造成乙○○受有左背挫傷之傷害，而
    違反前開民事通常保護令。
二、案經乙○○訴由高雄縣警察局仁武分局移送台灣高雄地方法院檢察署檢察官偵查
    起訴。
    理  由
一、訊據上訴人即被告甲○○固坦認確已收到並明知前開民事通常保護令之事實不諱
    ，惟矢口否認有何違反上開保護令及傷害之犯行，辯稱：伊當時在上址與朋友聊
    天，聽見乙○○在該處叫罵，伊出來後並未理會她，即前去上班，後因覺得乙○
    ○在該處叫罵有些不妥，而折返回去，但伊並無毆打乙○○，其係因在該處叫罵
    ，而遭上址伊友人之兒子董又銘毆打云云。然查：右揭事實，迭據證人即告訴人
    乙○○於警訊及原審審理中指訴明確，參以診斷證明書傷勢之記載，與告訴人乙
    ○○所指訴之遭被告持掃把打傷之情節相符，有診斷證明書乙紙附卷可稽。又被
    告於警訊及偵查時辯稱：伊出來後看見乙○○在上址叫罵，伊就不理她，而去上
    班了，並無毆打乙○○云云，是苟如被告所言，告訴人並非遭其毆打，而係為上
    址友人之兒子毆打成傷，此一關鍵重要之事實被告焉於警訊及偵查中均未陳明上
    情，直至原審審理時始辯稱告訴人係遭上址友人之兒子所毆打；復至本院審理時
    始請求訊問証人即被告友人之子董又銘，已足令人生合理可疑其係事後編串辯詞
    。且証人董又銘係証稱：告訴人被告與伊母親有不正常關係，伊有打告訴人，
    伊打告訴人時被告己離開了等語，縱信為真實，亦僅足証明証人董又銘亦有毆打
    告訴人乙○○，而被告可能在其毆打之前已為前揭持掃把毆打告訴人之犯行然後
    離去，故前揭証人之証詞尚不足以推翻告訴人上開明確之指訴而為有利被告之認
    定。綜上所述，被告所辯上情，應屬事後卸責之詞，不足採信。而被告前經台灣
    高雄地方法院民事庭核發民事通常保護令，禁止被告對被害人乙○○實施身體或
    精神上不法侵害之行為，此為被告所知，業據被告自承在卷，並有台灣高雄地方
    法院於八十九年七月四日以八十九年家護字第五二五號民事通常保護令裁定在卷
    可按。綜據上述事證以觀，本件事證明確，被告上開犯行，實堪認定。
二、核被告甲○○所為，係犯家庭暴力防治法第五十條第一款之違反禁止實施家庭暴
    力行為之保護令罪、及刑法第二百七十七條第一項之傷害罪。被告所犯二罪之間
    ，係一行為觸犯構成要件不相同之數罪名，為想像競合犯，應從一重論以違反保
    護令罪。原審因而認罪証明確，依刑法第二百七十七條第一項、家庭暴力防治法
    第五十條第一款、第五十五條規定，並審酌被告前因違反家庭暴力防治法之傷害
    罪，經台灣高雄地方法院高雄簡易庭於八十九年九月十五日以八十九年度雄簡字
    第九九五號判處拘役二十日，有台灣高等法院被告全國前案紀錄表在卷可稽，其
    竟不知謹言慎行，再為本件犯行，漠視法院所為之保護令裁定，犯罪之動機、手
    段、被害人所受之傷害，及犯後未坦承犯行等一切情狀，量處被告拘役四十日，
    ；並明刑法第四十一條業經立法院於九十年一月四日修正，於九十年一月十日
    經總統公布施行，並於同年月十二日生效，該條規定：「犯最重本刑為五年以下
    有期徒刑之刑之罪，而受六個月以下有期徒刑或拘役之宣告，因身體、教育、職
    業、家庭之關係或其他正當事由，執行顯有困難者，得以一元以上三元以下折算
    一日，易科罰金。但確因不執行所宣告之刑，難收矯正之效，或難以維持法秩序
    者，不在此限。」、「併合處罰之數罪，均有前項情形，其應執行之刑逾六月者
    ，亦同」，被告所犯違反保護令罪，係三年以下有期徒刑之罪，且科處拘役，被
    告犯罪時間雖在上開條文修正生效前，然依刑法第二條第一項前段規定，行為後
    法律有變更者，原則上適用裁判時之法律，故依刑法第二條第一項前段規定，被
    告所宣告之刑，應依新修正之刑法第四十一條第一項規定，諭知如易科罰金之折
    算標準。其認事用法均無違誤，量刑亦稱妥適，被告上訴意旨仍執前詞矢口否認
    犯罪，實無足取，上訴為無理由，應予駁回。
據上論結，應依刑事訴訟法第三百六十八條，判決如主文。
本案經檢察官陳新慶到庭執行職務。
中        華        民        國    九十      年    十    月    十七   日
                              臺灣高等法院高雄分院刑事第三庭
                                          審判長法  官
                                                法  官
                                                法  官
不得上訴
附錄本案論罪科刑法條全文：
家庭暴力防治法第五十條第一款：
  違反法院依第十三條、第十五條所為之下列裁定者，為本院所稱之違反保護令罪，
  處三年以下有期徒刑、拘役或科或併科新台幣十萬元以下罰金：
  一、 禁止實施家庭暴力行為。
刑法第二百七十七條第一項：
  傷害人之身體或健康者，處三年以下有期徒刑、拘役或一千元以下罰金。


司法院資訊處製作；財團法人民間司法改革基金會備份。
